【裁判字號】    99,交聲,1031
【裁判日期】    990630
【裁判案由】    交管條例聲異
【裁判全文】
臺灣板橋地方法院交通事件裁定        99年度交聲字第1031號
異  議  人
即受處分人  甲○○
上列異議人即受處分人因違反道路交通管理處罰條例案件，對於
交通部公路總局臺中區監理所彰化監理站中華民國九十九年一月
十五日所為彰監四字第裁字第六四－CG0000000號裁決，
聲明異議，本院裁定如下：
    主      文
異議駁回。
    理      由
一、按汽車行駛快速公路，應依速限標誌指示，高速公路及快速
    公路交通管制規則第五條第一項前段定有明文。次按汽車駕
    駛人，駕駛汽車行車速度，超過規定之最高時速六十公里以
    上者，處六千元以上，二萬四千元以下罰鍰，並當場禁止其
    駕駛：又汽車駕駛人違反第四十三條規定之情形者，記違規
    點數三點，並應接受道路交通安全講習，道路交通管理處罰
    條例第四十三條第一項第二款、第六十三條第一項第三款及
    第二十四條第一項第三款亦分別定有明文。
二、本件受處分人即異議人甲○○駕駛其所有之車號八二二九－
    HF號自用一般小客車，於民國九十八年十月三十一日上午九
    時二十五分許，於臺六十四線十五‧六公里處，該處速限為
    八十公里，受處分人所有之該部汽車竟以一百四十九公里之
    時速超速六十九公里行駛，為設置路旁之雷達測速照相儀器
    以拍照之方式取證，嗣於九十八年十一月十二日由臺北縣政
    府警察局交通大隊員警蔡澄潭，以受處分人所有該部車號汽
    車有違反道路交通管理處罰條例第四十三條第一項第二款規
    定之行為逕行製單舉發，經將舉發通知單送達於受處分人後
    ，受處分人於應到案日期九十八年十二月十二日前向原處分
    機關提出申訴，經原處分機關請原舉發單位調查結果，仍認
    受處分人所有之該部汽車有於前揭路段超速行駛行為，原處
    分機關乃分別依道路交通管理處罰條例第四十三條第一項第
    二款、第六十三條第一項第三款及第二十四條第一項第三款
    ，以受處分人所有該部車號汽車超過規定之最高時速六十公
    里以上未滿八十公里行駛，於九十九年一月十五日所為彰監
    四字第裁字第六四－CG0000000號裁決裁處受處分人
    八千元罰鍰、記違規點數三點，並應接受道路交通安全講習
    。
三、異議人即受處分人甲○○固於議異狀中承認其駕駛所有之自
    用小客車於上揭時間行經臺六十四線十五‧六公里處為設置
    路旁之雷達測速照相儀器以拍照之方式取證之事實，惟矢口
    否認有違反道路交通管理處罰條例之行為，辯稱：該違規路
    段在五百公尺及三百公尺前並未設置「前有測速照相」告示
    標誌；又本件舉發違規所使用之雷達測速照相儀器可能數十
    年來皆未受檢定，請提出該儀器檢定通過之證明，以資證明
    測速照相儀器正常，違規舉發正確無誤；末固定式測速儀器
    本應容許有「寬限值」，若扣除寬限值，伊則可能超速低於
    六十公里，而應僅須繳納四十公里以上未滿六十公里之罰鍰
    云云。經查，異議人超過最高時速六十公里以上未滿八十公
    里之速度，以每小時一百四十九公里駕駛所有車輛於上述時
    間途經上開舉發地點一節，有卷附雷達測速照相儀器拍照所
    攝得之採證照片一幀可憑（觀諸該照片右上角顯示之年、月
    、日、時間、當時速度、路段名稱及速限標準內容可知上情
    ）及臺北縣政府警察局九十九年六月九日北縣警交字第○九
    九○○八六六六九號函所檢附之經濟部標準檢驗局九十七年
    十二月十五日核發之雷達測速儀檢定合格證書一紙（型號
    TYPE二四、器號二八三○、檢定日期九十七年十二月十五日
    、有效期限九十八年十二月三十一日）可證，該違規行為係
    於雷達測速儀有效期限內所攝，足認採證所使用雷射測速照
    相機之準確度應值信賴，容無測速錯誤之疑慮，是異議人上
    揭超速駕駛之事應堪認定。按汽車駕駛人行車速度超過規定
    之最高速限，經採用固定或非固定式科學儀器取得證據資料
    證明者，於一般道路需至少於一百公尺，於高速公路、快速
    道路需至少於三百公尺前明顯標示之，道路交通管理處罰條
    例第七條之二第三項定有明文，本件之測速照相處所前方約
    四百五十公尺，即臺六十四線十五公里一百五十公尺處設有
    「前有測速照相」之告示牌一面，此有臺北縣政府警察局九
    十九年六月九日北縣警交字第○九九○○八六六六九號函及
    其所附之告示牌照片一張附卷可稽，上開告示牌之設置，不
    論形式或實質上，應已盡告知用路人依速限駕駛之作為義務
    ，足以促請駕駛人注意不得違規行駛，而符上開規定之要求
    ；再按，行為人有駕駛汽車行車速度超過規定之最高時速未
    逾十公里情形，而未嚴重危害交通安全、秩序或發生交通事
    故，且情節輕微，以不舉發為適當者，交通勤務警察或依法
    令執行交通稽查任務人員得對其施以勸導，免予舉發；執行
    前項之勸導，依下列規定辦理：一、應先斟酌個案事實、違
    反情節及行為人之陳述，是否符合前項得施以勸導之規定。
    二、對得施以勸導之對象，應當場告知其違規事實，指導其
    法令規定與正確之駕駛或通行方法，並勸告其避免再次違反
    。三、施以勸導時，應選擇於無礙交通之處實施，並作成書
    面紀錄，請其簽名。對於不聽勸導者，必要時，仍得舉發，
    並於通知單記明其事件情節及處理意見，供裁決參考，違反
    道路交通管理事件統一裁罰基準及處理細則第十二條第一項
    第十一款、第二項定有明文。查上開規定之立法意旨，係在
    避免儀器使用人員因操作所致誤差，或超速車輛儀表板顯示
    有所誤差等情，於超速情節未嚴重危害交通安全等情形下，
    賦予交通警察得當場實施勸導代替舉發之行政裁量權，以杜
    爭議。惟本件舉發非屬前揭規定之交通警察「得當場實施勸
    導代替舉發」之情形，異議人自不得主張有所謂「罰款限速
    範圍」之餘地。況依該規定得施以勸導而免予舉發者，僅限
    於行車速度超過規定最高時速「未逾十公里」，且符合該條
    文規定之其他要件者，惟本件異議人行車速度超速已達六十
    九公里，自不得以扣除測速儀之「寬限值」後，而據為本身
    係超速四十公里以上未滿六十公里之違規行為抗辯。是異議
    人前揭置辯顯無理由，尚不足採為免責之依據。據此，異議
    人有於上述時、地違規超過規定之最高時速六十公里以上未
    滿八十公里行駛一事應堪認定，本件事證明確，應依法論處
    。
四、綜上，異議人於上揭時、地，確有超過規定之最高時速六十
    公里以上未滿八十公里之違規駕駛行為，堪予認定。是原處
    分機關依首揭規定，裁罰異議人八千元、記違規點數三點，
    並應接受道路交通安全講習，於法要無不合。本件異議人之
    異議為無理由，應予駁回。
據上論斷，應依道路交通案件處理辦法第十九條，裁定如主文。
中    華    民    國    99    年    6     月    30    日
                  臺灣板橋地方法院交通法庭
                          法  官  王綽光
以上正本證明與原本無異。
如不服本裁定，應於裁定送達後5 日內向本院提出抗告狀。
                          書記官  許清秋
中    華    民    國    99    年    7     月    6     日

司法院資訊處製作；財團法人民間司法改革基金會備份。
